【裁判字號】    88,上訴,2686
【裁判日期】    890824
【裁判案由】    偽造文書
【裁判全文】
臺灣高等法院臺中分院刑事判決                  八十八年度上訴字第二六八六號
    上  訴  人
    即  被  告  乙○○
                戊○○
    共      同
    選任辯護人  李世才
右上訴人因偽造文書案件，不服臺灣苗栗地方法院八十八年度訴字第二０八號中華民
國八十八年十月七日第一審判決（起訴案號：臺灣苗栗地方法院檢察署八十八年度偵
字第三０一八號），提起上訴，本院判決如左：
      主  文
原判決撤銷。
乙○○行使偽造私文書，足以生損害於公眾及他人，處有期徒刑伍月，緩刑參年。偽
造之「丙○○」印章壹顆及土地使用權同意書上「丙○○」印文貳枚，均沒收。
戊○○無罪。
      事  實
一、乙○○明知座落苗栗縣苑裡鎮○○段第一一０四號土地，面積０‧０六八０公頃
    ，係乙○○與其胞兄丙○○所共有，乙○○持分六八０分之三八０，丙○○持分
    六八０分之三００，其欲在上述共有土地上興建農舍，應取得土地所有人出具土
    地使用權同意書，始能申請建築執照。詎其欲以其子戊○○之名義在該共有土地
    上興建農舍，於民國（下同）八十二年一月三十日之數日前，委請建築師庚○○
    辦理申請手續，在該建築師事務所職員張錦蓮所填寫之土地使用權同意書，交其
    攜回蓋章時，竟未經丙○○同意，委請不知情之刻印店，盜刻偽造丙○○之印章
    ，蓋於該「土地使用權同意書」兩處所有權人丙○○之姓名旁邊，偽造丙○○之
    印文貳枚，以偽造丙○○與乙○○二人名義出具之土地使用權同意書，持以行使
    ，交由庚○○建築師事務所向苗栗縣苑裡鎮公所提出申請，使該管公務員誤信為
    丙○○已經同意戊○○在該共有土地上興建農舍，而據以核發建築執照，足以生
    損害於丙○○及苗栗縣苑裡鎮公所等相關政府機關對建築執照核發之合法性。
二、案經丙○○訴由臺灣苗栗地方法院檢察署檢察官偵查起訴。
      理  由
一、乙○○部份：
  (一)、訊據上訴人即被告乙○○對於右揭其以戊○○之名義，在座落苗栗縣苑裡鎮○○段第一一０四號伊與告訴人丙○○共有之土地上興建農舍，並委請建築師庚○○辦理申請手續，由該建築師事務所填寫土地使用權同意書，交其攜回蓋章
      後，再送交庚○○建築師事務所持向苗栗縣苑裡鎮公所提出申請之事實，坦承
      不諱。惟矢口否認有盜刻告訴人丙○○印章、偽造丙○○印文、偽造土地使用
      權同意書等偽造文書之犯行，辯稱：伊有徵求丙○○同意，前述土地使用權同
      意書，係伊持往台中縣豊原市交由當時住院中之告訴人丙○○親自蓋章，伊並
      未偽造文書云云。
  (二)、但查：告訴人丙○○未曾同意亦未在前揭「土地使用權同意書」上蓋章等情，
      業據告訴人丙○○於偵查中、原審及本院迭次指訴甚明。被告乙○○雖謂：伊
      有徵求丙○○同意，土地使用權同意書係伊持往台中縣豊原市交由當時住院中
      之告訴人丙○○親自蓋章云云。然其在歷次偵審中供述略以：（何時交印章給
      你？）「在他住醫院時，在豊原市的醫院，我和我兒子及太太一起坐客運去的
      ，是早上時間去的」、（你兒子、太太都有進去病房？）「有的，我有告訴他
      雖然是共有地，但我們各用各的部份，我的部份不會占用到他的部份，我太太
      及兒子也有求他」、（他是何時交印章給你？）「是在醫院當場交一顆木頭章
      ，我有帶回去，但是在當場蓋好印章的，印泥是在醫院借的」、（蓋好章為何
      不立即還他？）「他說放在醫院不方便，要我帶回去，待他退院再還他，當時
      只有我太太及兒子和我三個人在醫院，我們待了一個多小時」（見他字偵查卷
      第十二頁正面及反面）、「印章是我拿去找丙○○蓋的，在豊原省立醫院蓋的
      」、「我是拿去豊原省立醫院給丙○○蓋的，我兒子也有去，車子是我兒子開
      的」（見本審卷第三十一頁反面）、（丙○○同意有何證據？）「只有他兒子
      看到，但他兒子已經死亡」（見本審卷第八十六頁反面、第八十七頁正面）等
      情；核與戊○○所述：「那印章是丙○○交給我父親的，因我有去醫院徵求他
      的同意，是我和父親去醫院的，在豐原市的醫院，在病房時他的意識很清醒，
      是我父親說因房子老會漏水，想蓋個農舍，他也答應了」（見他字偵查卷第十
      一頁反面）、（印章是何人交給你的？）「要問我父親才知道」、（有無其他
      人知道你們在醫院談的事？）「沒有」（見他字偵查卷第十二頁正面）、（何
      時蓋章？）「當時我載我父親去之後，我在病房有聽他們協議房子如何建之後
      ，我就出去了，是我開深藍色的旅行車及載我母親，但我母親只有在丙○○家
      等，因我們是先去他家，他大兒子告訴我們，他在住院，我母親就留在那邊等
      ，有丙○○的太太在，我想到是豊原市英外科醫院」（見他字偵查卷第十二頁
      反面、第十三頁正面）、（丙○○之蓋章誰蓋的？）「我不知」（見本審卷第
      二十一頁反面）、「我載我父親去豊原省立醫院，由我父親拿去給丙○○蓋的
      ，我當時在外面等」（見本審卷第二十一頁反面、第二十二頁正面）、「那次
      是我載我父親去豊原醫院的」（見本審卷第八十六頁反面）、「我與父親進病
      房，後來他們交談時，我離開病房，我不清楚，後來我們離開醫院時，我父親
      說，我伯父已在同意書上蓋章」（見本審卷第一０七頁反面）、「我沒有進醫
      院看，我父親拿進去，出來時已蓋好」（見本審卷第二０六頁正面）等語，諸
      多相互歧異不符之處。倘若真有其事，縱事隔數年，恐難記憶細節，惟就其中
      重大事項之究係一起坐客運去？抑或由戊○○駕駛旅行車搭載前往？被告
      乙○○與太太及兒子三個人在醫院內懇求告訴人丙○○同意，並由丙○○當場
      蓋章？抑或丙○○蓋章時，戊○○已離開病房在外面等候，以致「不知情」，
      而由乙○○告知丙○○已在同意書上蓋章？乙○○之太太亦即戊○○之母親
      ，究竟只在丙○○家等候？抑或都有一起到醫院並進入病房？戊○○既陳稱
      伊等先到丙○○家，由丙○○之大兒子告知丙○○在住院，伊等始轉往醫院（
      詳如上述），戊○○嗣於本院亦陳稱係先「打電話到豊原給我堂哥，他才說我
      伯父住院」，顯見丙○○在豊原有兒子居住，為何丙○○會以印章放在醫院不
      方便，當場蓋章後，還要丙○○將印章帶回去，待其退院再還？其既不方便住
      院時帶印章，又何以當初會將印章帶去醫院（依乙○○、戊○○上述供述均係
      未先知會丙○○，即逕往醫院徵詢同意並蓋章）？又丙○○果將印章帶去醫院
      ，為何本院向豊原省立醫院調取丙○○住院時使用印章之文件時，該院以八十
      九年五月十九日八九豊醫病字第二四二三號函檢送「手術及麻醉同意書」、「
      檢查同意書」共三張，均係以蓋指印取代印章，而無使用印章之情形（見本審
      卷第一一九至一二二頁）？以上被告父子二人回憶之情節相差若此，衡情實難
      令人置信。足見被告上述所辯，應非真實。
  (三)、被告及其選任辯護人於本審狀稱：告訴人丙○○前曾與被告共同向苗栗縣政府
      申請更正地籍圖記載，該申請書亦使用相同印章云云。此雖據苗栗縣政府八十
      九年七月十二日八九府地劃字第八九０００五四一二一號函檢送乙○○、丙○○於八十二年十一月一日聯名向苗栗縣政府申請更正地籍圖記載之申請書及相
      關資料影本在卷（見本審卷第一六八至一七二頁）。惟告訴人丙○○已於八十
      九年三月二十五日死亡，業經其子丁○○到庭陳明（見本審卷第一０六頁正面
      ），並提出戶籍謄本、死亡證明書附卷佐證（見本審卷第一０九頁、第一一０
      頁）。丁○○對此否認丙○○生前曾經使用過該印章，認前揭土地使用權同意
      書及申請更正地籍圖記載之申請書，其上所蓋印章皆係被告所偽造。而被告乙○○對於上開申請書供稱：「告訴人說面積不夠，寫好申請書，蓋好印章，再
      拿來要我蓋章」（見本審卷第一七五頁正面）、「申請書是丙○○交我太太轉
      給我去辦理的，因是共業地，需我蓋章，那時間我在國泰人壽上班，我是用郵
      寄方式申請更正」、「當天我下班時是中午，他（指其妻陳李秀霞）說丙○○
      要我蓋章，當時丙○○已蓋好章，我蓋好時已是傍晚，翌日才去郵寄，我拿去
      苑裡郵局寄」等語，但與實施隔離訊問之證人陳李秀霞所述：「丙○○說土地
      不符要更正，拿來找我先生蓋章，我說我先生不在，他交給我，我要他隔日來
      拿，當天我先生回來，他蓋完章，我第二天交丙○○拿回去辦理」、「他（指
      乙○○）作保險，很晚才回家，已是深夜十二點多，我說丙○○翌日要來拿，
      他就拿章蓋，並交給我，說丙○○來時交給他」、「我放櫃子裡，丙○○再去
      時，我就親自交給他」等情（以上見本審卷第一八八頁至第一九一頁），無論
      是被告蓋章之時間，抑或究由被告蓋章後逕行寄發？還是由陳李秀霞再交還丙○○處理？皆大相逕庭，顯然仍屬子虛不實，令人難以置信。
  (四)、被告偽造之前揭「土地使用權同意書」，經告訴人於提出告訴時「檢附由苑裡
      鎮公所調出影印」之該同意書影本為附件（見他字偵查卷第二頁第六行及第五
      頁）。而該影本經提示予當初受託代辦申請之庚○○建築師亦結證稱：係其「
      事務所職員張錦蓮所寫」、「是交給乙○○拿去蓋章，他蓋好章才送回來」、
      （有無經過丙○○同意）「我不清楚」、（辦理本件承辦建房屋時丙○○有無
      到場）「沒有接洽過」、（辦理本件承辦建房屋過程有無與戊○○接洽過）「
      沒有」、（是否都是乙○○與你接洽）「是的」（見本審卷第八十五頁正面及
      反面）、「沒有」（見過丙○○）、（見本審卷第八十七頁正面）、（土地使
      用同意書上所載日期八十二年一月三十日，其實際製作日期？）「應該是在此
      之前數日寫的」（見本審卷第一八八頁正面）等情無誤。依前開證人庚○○建
      築師所證述，本件應係被告乙○○以其子戊○○之名義在其與告訴人共有之土
      地上興建農舍，而委請建築師庚○○辦理申請手續，在八十二年一月三十日之
      前數日，該建築師事務所職員張錦蓮填寫土地使用權同意書，交其攜回蓋章時
      ，未經丙○○同意，委請不知情之刻印店，盜刻偽造丙○○之印章，蓋於該「
      土地使用權同意書」兩處所有權人丙○○之姓名旁邊，偽造丙○○之印文貳枚
      ，以偽造丙○○與乙○○二人名義出具之土地使用權同意書，持以行使，交由
      庚○○建築師事務所提出申請，至為明灼。雖然被告戊○○曾在偵查中自白：
      「同意書是我寫的，印章也是我自己蓋的」、「那印章是丙○○交給我父親的
      」（見他字偵查卷第十一頁反面）。惟其自白核與事實（前述證人庚○○建築
      師所證述）不符。參以戊○○嗣於偵審中供稱：（印章是何人交給你的？）「
      要問我父親才知道」（見他字偵查卷第十二頁正面）、（丙○○之蓋章誰蓋的
      ）「我不知」、（同意書）「不是我寫的」（見本審卷第二十一頁反面）、「
      由我父親拿去給丙○○蓋的，我當時在外面等」（見本審卷第二十一頁反面、
      第二十二頁正面）、「我父親蓋房子我不知，是我父親拿土地使用同意書給丙○○蓋的」（見本審卷第三十一頁正面）、「我沒有寫土地使用同意書」、「
      土地使用同意書不是我寫的」（見本審卷第三十一頁反面）、（為何在偵查中
      你承認是你寫的）「是為了我父親而承擔」（見本審卷第八十六頁反面）、「
      我與父親進病房，後來他們交談時，我離開病房，我不清楚，後來我們離開醫
      院時，我父親說，我伯父已在同意書上蓋章」、（以前為何說印章是你蓋的）
      「我是想我父親年齡那麼大了，不想連累他，所以我才承認」（見本審卷第一
      ０七頁反面、第一０二頁正面）、「房子雖用我名義蓋的，但是我父親處理的
      ，我不知情」、「我沒有進醫院看，我父親拿進去，出來時已蓋好」（見本審
      卷第二０五、二０頁）云云；以及被告乙○○所稱：（同意書之字誰寫的）「
      庚○○寫的，是建築師」（見本審卷第二十一頁反面）、（你在田寮段第一一
      ０四號蓋房子時戊○○知道嗎）「不知道，蓋好才知道」（見本審卷第八十六
      頁反面）；相互對照印證，雖關於告訴人丙○○在醫院蓋章乙節，純屬虛構，
      惟在土地使用權同意書上蓋丙○○印章者，應係被告乙○○一人所為，而非被
      告乙○○與戊○○父子共同所為，戊○○所以自承填寫土地使用權同意書，所
      以虛構駕駛旅行車載被告乙○○去醫院拿土地使用權同意書給丙○○蓋章，無
      非係初時尚在不明實情之狀況下，有意替被告乙○○擔負罪行，繼而意欲脫卸
      被告乙○○刑責而故為迴獲附和，要無疑義。
  (五)、本院除前述向豊原省立醫院調取丙○○住院時使用印章之文件，經該院函復均
      係以蓋指印取代印章，而無使用印章之情形外，亦向相關金融機構函查，經台
      中縣外埔鄉農會以八十九年四月六日外農信字第０五四五號函復：丙○○在該
      會並無往來交易明細（見本審卷第一０一頁）、台中區中小企業銀行大甲分行
      以八十九年五月五日中大甲字第一０二號函送印鑑卡及開戶資料（見本審卷第
      一二四至一二八頁）、大甲郵局以八十九年五月十一日0000000000
      二號函送印鑑卡（見本審卷第一二九至一三一頁）到院，均查無與前揭土地使
      用權同意書上所蓋丙○○相同之印章。又告訴人丙○○固有「起初蓋基地時，
      我就有告訴他們了，當時我是不太想和他們計較」之陳述（見他字偵查卷第十
      二頁正面）；證人庚○○建築師亦作證：「被告申請興建農舍，執照發下來，
      建築前鑑定發現面積與登記簿載的有出入：：：土地鑑界時丙○○有出面，但
      更正申請的事我完全不清楚」（見本審卷第一八七頁反面、第一八八頁正面）
      ；與被告乙○○有姻親關係之證人甲○○復供證：「八十四年十一月乙○○新
      居落成及戊○○結婚宴客時，丙○○有到場參加喜宴」（見本審卷第一七五頁
      反面、第一七六頁正面）等情。以上證據雖顯示在被告乙○○申請興建農舍，
      以至建築前土地鑑界，及至新居落成，均為告訴人所知悉。然依本件調查證據
      所得結論，尚無從認定告訴人有在土地使用權同意書上蓋章同意被告申請興建
      農舍之事實。告訴人丙○○或基於親兄弟情誼，而不願多所計較，復因至親仍
      應維持基本之禮尚往來，而未積極追究，終因遲遲未見被告作出其預期應有之
交代，遂先向苑裡鎮調解委員會聲請調解數次，皆無結果時（見原審卷第二十
      四頁、第二十八至三十一頁被告答辯狀所載述及所附調解委員會通知四張）始
      憤而提出追究告訴，此尚無悖於常情。應不能據此即遽為有利於被告之認定。
  (六)、綜上所述，被告乙○○明知座落苗栗縣苑裡鎮○○段第一一０四號土地，係其
      與告訴人丙○○所共有，其欲以兒子戊○○之名義在該共有土地上興建農舍，
      竟於八十二年一月三十日之數日前，在庚○○建築師事務所職員張錦蓮填寫土
      地使用權同意書，交其攜回蓋章時，未經丙○○同意，委請不知情之刻印店，
      盜刻偽造丙○○之印章，蓋於該「土地使用權同意書」兩處所有權人丙○○之
      姓名旁邊，偽造丙○○之印文貳枚（見他字偵查卷第五頁影本，其中一枚印文
      雖較為糢糊，然仍可看出係丙○○之印文），以偽造丙○○與乙○○本人名義
      出具之土地使用權同意書，持以行使，交由庚○○建築師事務所向苗栗縣苑裡
      鎮公所提出申請，使該管公務員誤信為丙○○已經同意戊○○在該共有土地上
      興建農舍，而據以核發建築執照，足以生損害於丙○○及苗栗縣苑裡鎮公所等
      相關政府機關對建築執照核發之合法性，事證已臻明確，被告否認犯行，所辯
      各節，無非卸責之飾詞，不足遽採，其犯行洵堪認定。至被告雖曾使用其所盜
      刻告訴人丙○○同一印章，蓋於申請書上，於八十二年十一月一日以丙○○、
      乙○○聯名向苗栗縣政府申請更正地籍圖記載，但此係土地所有權人為共有土
      地之權益而申請更正，對告訴人而言，並無任何損害之情形。刑法偽造、變造
      私文書或偽造印章、印文、署押罪之成立，以其足以生損害於公眾或他人為要
      件，被告為更正地籍圖記載之申請，乃為土地所有權人之共同利益而為之，自
      不足以生損害於公眾或他人（包括告訴人），該部份行為，應不構成犯罪。
  (七)、核被告乙○○所為，係犯刑法第二百十六條、第二百十條之行使偽造私文書罪
      ，其偽造丙○○之印章，用以偽造丙○○之印文，蓋於土地使用權同意書上，
      而偽造該土地使用權同意書，偽造印章、偽造印文皆係偽造土地使用權同意書
      之部份行為，又其偽造該土地使用權同意書，進而持以行使，偽造之低度行為
      亦應為行使之高度行為所吸收，均不另論罪。原審判處被告罪刑，雖非無見，
      惟查：本件係被告乙○○以其子戊○○之名義在其與告訴人共有之土地上興建
  農舍，且係被告委請庚○○建築師辦理申請建築執照，戊○○除一度虛偽自白
      承認填寫土地使用權同意書外，別無任何證據足可證明戊○○有參與謀議或分
      擔實施犯罪，自不能僅因該農舍之興建係以其名義提出申請，即令其負共犯之
      刑責，原審判決認被告與其子戊○○共同犯罪，已有未合。又本件被告行使偽
      造之土地使用權同意書，交由庚○○建築師事務所向苗栗縣苑裡鎮公所提出申
      請建築執照，雖因而使該管公務員誤信為丙○○已經同意戊○○在該共有土地
      上興建農舍，而據以核發建築執照，足以生損害於丙○○及苗栗縣苑裡鎮公所
      等相關政府機關對建築執照核發之合法性。但土地使用權同意書僅在認定土地
      所有權人同意提供土地而已，對於建築執照之核發，無非係審核其建築設計、
      結構、面積等及是否合乎土地使用之相關規定，公務員核發建築執照並無登載
      不實之可言，原審判決認被告亦涉犯刑法第二百十四條之使公務員登載不實罪
      ，與所犯行使偽造私文書罪間有方法與結果之牽連關係，復有誤解。被告乙○○上訴意旨否認犯罪，固無理由，然原審判決既有上開可議之處，自仍應由本
      院予以撤銷改判。爰審酌被告之品行、犯罪之動機、犯罪之情節、犯罪所生之
      損害、犯罪後之態度等一切情狀，判處有期徒刑伍月。偽造「丙○○」印章壹
      顆（不能證明已經滅失）及土地使用權同意書上所偽造「丙○○」印文貳枚，
      均應依法宣告沒收。又被告未曾受有期徒刑以上刑之宣告，此有台灣高等法院
      被告全國前案紀錄表在卷可證，被告經此起訴審判，並為科刑之判決，爾後當
      知所警惕，無再犯之虞，參以公訴人亦認被告原為土地之共有人，其干冒刑責
      而偽造告訴人名義出具之同意書，自應係鑑於難自告訴人處取得同意，始出此
      下策，核其犯罪情節亦有可值原宥之處，建請予以宣告緩刑之意見，本院認被
      告所宣告之刑以暫不執行為適當，乃併予諭知緩刑參年，以資惕勵。
二、戊○○部份：
  (一)、本件公訴意旨略以：被告戊○○與乙○○係父子關係，明知座落苗栗縣苑裡鎮
      ○○段第一一０四號土地，係乙○○與其兄丙○○所共有，詎戊○○與乙○○
      二人為在該共有土地上興建房屋，竟共同基於偽造文書之犯意聯絡，而偽造丙○○之印章，蓋於戊○○預先寫好之土地使用權同意書上，偽造丙○○名義出
      具之土地使用權同意書，持以行使，足生損害於公眾及他人，因認被告戊○○
      亦與乙○○共犯刑法第二百十六條、第二百十條之行使偽造私文書罪云云。
  (二)、惟犯罪事實依法應依證據認定之，無證據不得推定其犯罪事實，刑事訴訟法第
      一百五十四條定有明文。又刑事訴訟法上所謂認定犯罪事實之證據，係指足以
      認定被告確有犯罪行為之積極證據而言，該項證據自須適合於被告犯罪事實之
      認定，始得採為斷罪資料。故被告否認犯罪事實所持之辯解，縱屬不能成立，
      仍非有積極證據足以證明其犯罪行為，不能遽為有罪之認定。如未能發現相當
      證據，或證據是否真實尚欠明顯，自不能以推測或擬制之方法，以為裁判基礎
      。若積極證據不足為不利於被告事實之認定時，即應為有利於被告之認定，更
      不必有何有利之證據。而被告之自白，如經查明與事實不符者，亦不得採為證
      據。最高法院二九年度上字第三一０五號、三０年度上字第一八三一號、四０
      年度台上字第八六號、五三年度台上字第六五六號、三０年度上字第八一六號
      、三０年度上字第二七八五號復分別著有判例可循。
  (三)、本件雖以被告戊○○之名義在乙○○與告訴人丙○○共有之土地上興建農舍，
      然據當初受託代辦申請之庚○○建築師結證：土地使用權同意書係其「事務所
      事務所職員張錦蓮所寫」、「是交給乙○○拿去蓋章，他蓋好章才送回來」、
      （辦理本件承辦建房屋過程有無與戊○○接洽過）「沒有」、（是否都是乙○○與你接洽）「是的」（見本審卷第八十五頁正面及反面）等情觀之，均僅係
      乙○○委請建築師庚○○辦理申請手續，雖然被告戊○○曾在偵查中自白：「
      同意書是我寫的，印章也是我自己蓋的」（見他字偵查卷第十一頁反面）。惟
      其自白核與事實（上述證人庚○○建築師所證述）不符。且其嗣於偵審中之供
      述：對於告訴人丙○○之印章如何而來？何人在土地使用權同意書上蓋丙○○
      之印章？皆未能明確敘說，或稱「要問我父親才知道」，或謂「我不知」、「
      我不清楚」，並陳明「我沒有寫土地使用同意書」、「土地使用同意書不是我
      寫的」，在偵查中承認「是為了我父親而承擔」（見本審卷第八十六頁反面）
      「我是想我父親年齡那麼大了，不想連累他，所以我才承認」（見本審卷第一
      ０七頁反面、第一０二頁正面）、「房子雖用我名義蓋的，但是我父親處理的
      ，我不知情」；而其父乙○○復供明：同意書之字是「庚○○寫的」，在田寮
      段第一一０四號蓋房子時戊○○「不知道，蓋好才知道」（見本審卷第八十六
      頁反面）；綜合以上證據顯示，本件應係乙○○以其子戊○○之名義在其與告
      訴人共有之土地興建農舍，並由乙○○委請建築師庚○○辦理申請手續，土地
      使用權同意書係庚○○建築師事務所人員寫好後，交給乙○○拿回蓋章，蓋好
      印章（包括告訴人丙○○之印章）後，亦由乙○○送交庚○○建築師事務所申
      請建築執照，至為明灼。
  (四)、本件並無證據足以認定被告確有公訴人所指之犯罪行為，無從為被告犯罪事實
      之認定，至被告否認犯罪事實所持之辯解（詳如乙○○否認犯罪所辯各項），
      雖然不能成立，亦因查無積極證據足以證明被告有何犯罪行為，尚難遽為被告
      有罪之認定。且不能僅因本件農舍之興建係以被告戊○○之名義申請，即以此
      推測被告與乙○○之間，必有犯意之聯絡及行為之分擔，以為裁判之基礎。本
      件在積極證據方面，既不足為不利於被告事實之認定，即應為有利於被告之認
      定，更不必有何有利之證據。而被告雖曾自白犯罪，惟其自白經查明與事實不
      符者，亦不得採為其犯罪之證據。揆諸前揭法條及判例意旨說明，本件應為被
      告戊○○無罪之認定。
  (五)、原審未詳細審酌上情，致對被告為科刑之判決，自有未洽。被告上訴意旨，否
      認犯罪，並據以指摘原審判決不當，係屬有理由，應由本院將原審判決撤銷改
      判。本件不能證明被告戊○○犯罪，爰諭知被告戊○○無罪之判決。
三、據上論斷，應依刑事訴訟法第三百六十九條第一項前段、第三百六十四條、第二
    百九十九條第一項前段、第三百零一條第一項，刑法第二百十六條、第二百十條
    、第七十四條第一款、第二百十九條，判決如主文。
四、本案經檢察官己○○到庭執行職務。
中      華      民      國    八十九     年      八       月    二十四  日
                                  臺灣高等法院臺中分院刑事第八庭
                                        審判長法  官  羅  得  村
                                              法  官  劉  榮  服
                                              法  官  古  金  男
右正本證明與原本無異。
如不服本判決應於收受送達後十日內向本院提出上訴書狀，其未述上訴之理由者並
得於提起上訴後十日內向本院補提理由書（均須按他造當事人之人數附繕本）。
          書記官  林  世  傑
中      華      民      國    八十九     年      八       月    二十五  日
附錄論罪科刑法條
刑法第二百十條
  偽造、變造私文書，足以生損害於公眾或他人者，處五年以下有期徒刑。
刑法第二百十六條
  行使第二百十條至第二百十五條之文書者，依偽造、變造文書或登載不實事項或使
  登載不實事項之規定處斷。
                                                                        Ｄ


司法院資訊處製作；財團法人民間司法改革基金會備份。
